【裁判字號】    99,勞小上,6
【裁判日期】    990720
【裁判案由】    給付薪資
【裁判全文】
臺灣高雄地方法院民事裁定             99年度勞小上字第6號
上  訴  人  鴻欣興業股份有限公司
訴訟代理人  戴雯琪律師
法定代理人  乙○○
被上訴人    甲○○
訴訟代理人  黃金龍律師
上列當事人間請求給付薪資事件，上訴人對於民國99年4 月30日
本院高雄簡易庭99年度雄勞小字第52號第一審判決提起上訴，本
院裁定如下：
    主    文
上訴駁回。
第二審訴訟費用新臺幣壹仟伍佰元由上訴人負擔。
    理    由
一、按對於小額程序之第一審判決提起上訴，非以其違背法令為
    理由，不得為之；所謂判決違背法令，乃指判決不適用法規
    或適用不當，或有民事訴訟法第469 條所列第1 款至第5 款
    事由，其判決當然為違背法令，民事訴訟法第436 條之24第
    2 項、第436 條之32第2 項準用第468 條及第469 條第1 款
    至第5 款分別定有明文。又當事人提起上訴，如依民事訴訟
    法第468 條規定，以小額程序之第一審判決有不適用法規或
    適用法規不當為理由時，其上訴狀或理由狀應有具體之指摘
    ，並揭示該法規之條項或其內容，若係成文法以外之法則，
    應揭示該法則之旨趣，倘為司法院解釋或最高法院之判例，
    則應揭示該判解之字號或其內容，如依民事訴訟法第469 條
    第1 款至第5 款所列情形為理由時，其上訴狀或理由書應揭
    示合於該條款之事實，上訴狀或理由書如未依此項方法表明
    ，或其所表明者，顯與上開法條規定不相合時，即難認為已
    對小額程序之第一審判決之違背法令有具體之指摘，其上訴
    自難認為合法（最高法院71年台上字第314 號判例參酌）。
    次按上訴不合法者，第二審法院應以裁定駁回之，民事訴訟
    法第436 條第2 項準用第444 條第1 項前段亦有明文。
二、上訴人上訴意旨略以：（一）被上訴人係於民國98年5 月12
    日提出調解申請，經高雄市政府於同年月15日以高市府調解
    字第6786號發出開會通知單，上訴人亦於同年月18日收受該
    份開會通知。然高雄市政府直至98年6 月1 日始以高市府勞
    二字第0980031481號函通知上訴人，謂依據勞資爭議處理法
    第12條第2 項規定，指定資方（即上訴人）之調解委員。是
    於98年6 月1 日前，主管機關高雄市政府尚未依職權交付調
    解，調解委員會亦尚未合法組成，根本無法處理調解，當非
    勞資爭議處理法第8 條所指之「勞資爭議在調解或仲裁期間
    」。上訴人係於98年5 月20日召開第二次人事評議會後，決
    議依相關工作規則將被上訴人予以核定免職，解雇之時點乃
    在98年6 月1 日指派資方調解委員之日前十日，更在調解委
    員會組織成立前，是上訴人之解雇並未違反勞資爭議處理法
    第8 條之規定，原審判決有適用法令不當之違背法令事由。
    （二）又上訴人於原審審理時，業就被上訴人有無違反工作
    規則、於98年2 、3 月間是否遭到客戶投訴冰淇淋桶品質不
    良、被上訴人拒絕簽立切結書及上訴人終止契約有無逾越勞
    動基準法第12條第2 項除斥期間規定等部分充分答辯，且原
    審卷內訴訟資料中有關被上訴人違反工作規則之情事、客戶
    統一企業股份有限公司投訴冰淇淋桶品質不良可歸責於被上
    訴人之具體事由、被上訴人姿態傲慢一再拒絕服從管理及拒
    簽品質保固切結書之情形，均有證據資料足以相互佐證，然
    原審竟直接簡化爭點，對於上開所論及之事實均予省略，如
    此便宜行事並僵化適用法令，已損及上訴人合法權益，顯有
    判決理由不備之違背法令情事。為此乃依法提起本件上訴，
    並聲明：（一）請求廢棄原判決。（二）被上訴人於第一審
    之訴駁回。（三）願供擔保請准宣告免為假執行。
三、被上訴人則以：本件乃小額訴訟程序，第二審法院為法律審
    ，需原審確有違背法令或民事訴訟法第469 條第1 至5 款之
    情形方得上訴。本件原審判決並無違誤，上訴人之上訴理由
    ，於法不合，且無理由。並聲明：上訴駁回。
四、經查：
（一）上訴人固以原審未斟酌本件勞資爭議事件之調解委員會遲
      至98年6 月1 日成立，而上訴人早於98年5 月20日即將被
      上訴人解雇，並無違反勞資爭議處理法之規定；且臺灣高
      等法院98年度勞上易字第20號民事判決，認為勞資爭議事
      件提出申請後，於主管機關尚未組織調解爭議委員會前，
      並非勞資爭議處理法第8 條所指之「勞資爭議在調解或仲
      裁期間」，不能認為已申請者，即進入調解或仲裁程序，
      原審判斷與該判決見解相悖，顯有適用法令不當之違背法
      令事由云云。然按，當事人依民事訴訟法第468 條規定以
      第二審判決有不適用法規或適用法規不當為上訴理由時，
      其上訴狀或理由書應有具體之指摘，並揭示該法規之條項
      或其內容，若係成文法以外之法則，應揭示該法則之旨趣
      ，倘為司法院解釋或本院之判例，則應揭示該判解之字號
      或其內容，有最高法院71年台上字第314 號判例意旨可參
      。本件上訴人所引系爭高等法院判決之見解，係就個案所
      為之判斷，尚非前開所指之解釋或法則，是該判決意旨非
      可適用於通案，上訴人據之以為上訴理由，應非可採。況
      認定事實及取捨證據乃法院依法判斷之職權事項，除認事
      用法及證據取捨之判斷顯有違論理法則及經驗法則之情形
      外，難謂法院之判斷有違背法令之情事。又上訴人主張原
      審錯誤認定勞資爭議事件之調解期間，而有違背法令之情
      形云云，然就勞資爭議處理法第8 條所謂「調解期間」，
      係指直轄市或縣（市）主管機關依職權交付調解，並通知
      勞資爭議當事人之日，或接到勞資爭議當事人雙方或一方
      之完備申請書之日起算，至調解記錄送達之日終止，有行
      政院勞工委員會77年8 月4 日（77）台勞資三字第15393
      號解釋可參。原審參酌有權解釋機關之函示意旨而為認定
      ，難謂有何違背論理及經驗法則之情形，當無有違背法令
      之情形，上訴人之指述並非合法。此外，上訴人未就原審
      有何其他違背法令之事實內容具體指明，是此部分上訴自
      非合法而應予駁回。
（二）另上訴人復主張原審未就上訴人所作答辯充分論述，即逕
      行簡化爭點，對於上訴人所論及之事實均予省略，已損及
      上訴人合法權益，顯有判決理由不備之違背法令情事云云
      。惟按，民事訴訟法第436 條之32第2 項僅準用同法第46
      8 、469 條第1 至5 款之規定，並無準用同法第469 條第
      6 款判決不備理由或理由矛盾之規定。是小額事件之上訴
      程序，不得以民事訴訟法第469 條第6 款之「判決不備理
      由或理由矛盾」為由，指摘原審判決為違背法令。況認定
      事實及取捨證據乃法院依法判斷之職權事項，非當事人所
      得置喙。從而上訴人此部分之上訴亦非合法，應予駁回。
五、再按於小額訴訟之上訴程序，法院為訴訟費用之裁判時，應
    確定其費用額，民事訴訟法第436 條之19第1 項、第436 條
    之32第1 項定有明文。本件第二審裁判費用計為1,500 元，
    應由上訴人負擔，爰併為裁定如主文第2 項所示。
六、據上論結，本件上訴為不合法，依民事訴訟法第436 之32第
    1 、2 項、第436 條之19第1 項、第444 條第1 項前段、第
    95條、第78條，裁定如主文。
中    華    民    國    99    年    7     月    20    日
                  民事第一庭  審判長法  官  黃國川
                                    法  官  張茹棻
                                    法  官  林岳葳
正本係照原本作成。
本裁定不得上訴。
中    華    民    國    99    年    7     月    20    日
                                    書記官  簡文清

司法院資訊處製作；財團法人民間司法改革基金會備份。
